臺灣臺南地方法院刑事判決
110年度簡上字第229號
上  訴  人  臺灣臺南地方檢察署檢察官
被      告  蔡志遠


上列上訴人因被告妨害名譽案件，不服本院110年度簡字第1863
號，中華民國110年8月23日第一審簡易判決（聲請簡易判決處刑
案號：臺灣臺南地方檢察署110年度偵字第13706號）提起上訴，
本院管轄之第二審合議庭判決如下：
    主  文
上訴駁回。
    事實及理由
一、本案經本院合議庭審理結果，認第一審刑事簡易判決之認事
    用法及量刑均無不當，應予維持，引用第一審簡易判決書（
    含臺灣臺南地方檢察署檢察官聲請簡易判決處刑書）記載之
　　事實、證據及理由（如附件）。
二、檢察官上訴意旨略以：茲據聲請人楊再添具狀請求上訴意旨
    略以：㈠證人楊雅涵既為被告蔡志遠配偶，那不就與刑事訴
    訟法第180條第1項第1款之規定有悖。㈡被告於警詢及110年7
    月20日檢察事務官偵訊時指摘本人挑釁，請提出證據。㈢其
    實110年5月25日18時25分至18時30分許，我在小北百貨用銀
    色罐裝噴漆噴腳踏車支架等，是楊雅涵在發難等語；原審判
    處罰金新臺幣（下同）2000元稍嫌過輕等語，聲請檢察官上
    訴，經核閱告訴人上開所述事項，認其聲請上訴非無理由，
    原審判決判處被告前開刑度，難認符合罪刑相當原則，請求
    將原判決撤銷，更為適當合法之判決等語。
三、本院之判斷：
　㈠按刑事訴訟法第180 條第1 項第1 款之規定；證人現為或曾
    為被告或自訴人之配偶、直系血親、三親等內之旁系血親、
    二親等內之姻親或家長、家屬者，得拒絕證言；又民國92年
    9 月1 日修正公布之刑事訴訟法，已將舊法第186條第4 款
    關於有同法第180 條第1 項或第181 條情形而不拒絕證言者
    ，不得令其具結之規定刪除，同時增訂同條第2 項證人有第
    181 條之情形者，應告以得拒絕證言之規定，該修正理由並
    說明：「增訂第2 項，若證人有第181 條之情形者，應告以
    得拒絕證言，『以兼顧證人之權利』」。是刑事訴訟法第186 
    條第2 項之規定乃訊問證人時，應遵行之程序，亦即，應明
    確告知該證人有關刑事訴訟法第186 條第2 項之規定以及同
    法第181 條及第180 條之內容，始能落實保障證人之權利。
    而證人楊雅涵雖為被告之配偶，然其於檢察事務官訊問時表
    示願意作證，且證述之內容對告訴人並無不利，是告訴人執
    此上訴理由，顯有誤會。
  ㈡又本院依職權勘驗案發時小品屋鍋燒意麵店之錄影光碟，並
    製作勘驗筆錄附卷，有本院110年12月23日準備程序筆錄在
    卷可參，因該監視畫面沒有聲音，故無法辨明告訴人有無以
    腳踏車鈴鐺挑釁行為，併此敘明。　　
四、按刑之量定，係實體法上賦予法院得為自由裁量之事項，倘
    其未有逾越法律所規定之範圍，或濫用其權限，即不得任意
    指摘為違法；且在同一犯罪事實與情節，如別無其他加重或
    減輕之原因，下級審法院量定之刑，亦無過重或失輕之不當
    情形，則上級審法院對下級審法院之職權行使，原則上應予
    尊重（最高法院75年台上字第7033號判例、85年度台上字第
    2446號判決意旨參照）。原審認被告公然侮辱犯行罪證明確
    ，適用刑法第309 條第1 項、第42條第3項前段等規定，並
    審酌被告因細故與告訴人發生爭執，不思以理性溝通解決，
    一時按難不住衝動情緒，竟以上開不雅言語侮辱告訴人，足
    以貶損其人格尊嚴及社會評價，缺乏尊重他人名譽之法治觀
    念，應予非難，然被告犯後已坦承犯行，而告訴人目前並無
    調解意願，有本院電話紀錄表附卷可稽，被告因而無從與告
    訴人洽談和解事宜，致未能賠償告訴人之損害，及被告本案
    之犯罪動機、目的、手段、情節、所生損害等一切情狀，量
    處被告罰金2000元，並諭知易科罰金之折算標準為新臺幣1,
    000 元折算1 日，其認事用法俱無違誤，並已斟酌刑法第57
    條所列各款事由及一切情狀而未逾法定刑度，是原審量刑既
    未濫用裁量權限，復無明顯過重或失輕之情形，自難認有何
    違法或不當之處，揆諸前揭最高法院判例及判決意旨，應予
    以維持。從而，檢察官上訴意旨乃就原審已審酌之量刑事項
    再予爭執，而指摘原審判決量刑過輕，為無理由，應予駁回
    。
據上論斷，應依刑事訴訟法第455條之1第1項、第3項、第368條
、第373條，判決如主文。
本案經檢察官聲請郭文俐聲請以簡易判決處刑及提起上訴，檢察
官陳擁文到庭執行職務。
中　　華　　民　　國　　111 　年　　2 　　月　　24　　日
　　　　　　　　　刑事第十二庭審判長  法　官　張婉寧
　　　　　　　　　                    法  官  陳嘉臨
　　　　　　　　　                    法  官  黃鏡芳
以上正本證明與原本無異。
不得上訴。                             
                                      書記官  施茜雯
中　　華　　民　　國　　111 　年　　2 　　月　　24　　日
附件：
臺灣臺南地方檢察署檢察官聲請簡易判決處刑書
                                    110年度偵字第13706號
　　被　　　告　蔡志遠　男　34歲（民國00年0月0日生）
　　　　　　　　　　　　住○○市○○區○○路00巷0號
　　　　　　　　　　　　國民身分證統一編號：Z000000000號
上列被告因妨害名譽案件，業經偵查終結，認為宜以簡易判決處
刑，茲將犯罪事實及證據並所犯法條分敘如下：
        犯罪事實
一、蔡志遠與楊再添因腳踏車噴漆之細故起爭執，心生不悅，竟
    基於公然侮辱之犯意，於民國110年5月25日18時30分許，在
    臺南市○○區○○路0段0號小北百貨前，即不特定多數人得以共
    見共聞之空間，公然辱罵楊再添「幹你娘」，足以貶損楊再
    添之名譽、人格及社會評價。
二、案經楊再添訴由臺南市政府警察局歸仁分局報告偵辦。
　　　　證據並所犯法條
一、上開犯罪事實，業據被告蔡志遠於警詢及偵查中坦承不諱，
    業據告訴人楊再添於警詢及偵查中指述綦詳，核與證人楊雅
    涵於偵查時之證述情節大致相符，並有現場監視器截圖相片
    4張在卷足資佐證，足認被告自白與事實相符，其罪嫌應堪
    認定。
二、核被告所為，係犯第309條第1項之公然侮辱罪嫌。
三、依刑事訴訟法第451條第1項聲請逕以簡易判決處刑。
　　此　致
臺灣臺南地方法院
中　　華　　民　　國　 110　　年　　7 　　月　  26 　 日
　　　　　                    檢察官 郭 文 俐
本件證明與原本無異
中　　華　　民　　國　 110　　年　　8 　　月　　3 　　日
                              書記官 謝 富 雄
參考法條：
刑法第309條
公然侮辱人者，處拘役或 9 千元以下罰金。
以強暴犯前項之罪者，處 1 年以下有期徒刑、拘役或 1 萬 5
千元以下罰金。
附記事項：
本件係依刑事訴訟法簡易程序辦理，法院簡易庭得不傳喚被告、
輔佐人、告訴人、告發人等出庭即以簡易判決處刑；被告、被害
人、告訴人等對告訴乃論案件如已達成民事和解而要撤回告訴或
對非告訴乃論案件認有受傳喚到庭陳述意見之必要時，請即另以
書狀向簡易法庭陳述或請求傳訊。

臺灣臺南地方法院刑事簡易判決
110年度簡字第1863號
聲  請  人  臺灣臺南地方檢察署檢察官
被      告  蔡志遠


上列被告因公然侮辱案件，經檢察官聲請以簡易判決處刑（110 
 年度偵字第13706 號），本院判決如下：
    主  文
蔡志遠犯公然侮辱罪，處罰金新臺幣貳仟元，如易服勞役，以新
臺幣壹仟元折算壹日。
    事實及理由
一、犯罪事實：
　　蔡志遠於民國110 年5 月25日晚間6 時30分許，在臺南市○○
    區○○路0 段0 號「小北百貨」前，見楊再添於該處使用噴漆
    噴於腳踏車支架上，有影響蔡志遠停放該處附近之機車等物
    之虞，雙方因而發生爭執，蔡志遠因認楊再添有刻意挑釁之
    意，竟心生不滿，基於公然侮辱之犯意，在上開不特定多數
    人得以共見共聞之公開場所，對楊再添辱罵「幹你娘」等語
    ，足以貶損楊再添之名譽、人格及社會評價。
二、證據名稱：
  ㈠被告蔡志遠於警詢及偵查中之自白（警卷第3 頁至第5 頁，
    偵卷第14頁）。
  ㈡證人即告訴人楊再添、證人即同在現場被告之配偶楊雅涵於
    警詢及偵查中之證述（警卷第7 頁至第13頁，偵卷第14頁至
    第15頁）。
　㈢現場及路口監視器錄影畫面截圖4 張（警卷第15頁至第17頁
    ）。
三、論罪科刑：
  ㈠核被告所為，係犯刑法第309 條第1 項之公然侮辱罪。
  ㈡爰以行為人之責任為基礎，審酌被告因細故與告訴人發生爭
    執，因認於爭執過程中遭受告訴人挑釁，不思理性溝通解決
    問題，一時按捺不住衝動情緒，竟以上開不雅言語侮辱告訴
    人，足以貶損其人格尊嚴及社會評價，所為確有不該。又經
    詢問告訴人稱本件無調解意願，而未安排調解，有本院110 
    年8 月18日公務電話紀錄1 份附卷可按（簡字卷第15頁）。
    惟念被告犯後坦承犯行，且前無因犯罪經法院論罪科刑之紀
    錄，有臺灣高等法院被告前案紀錄表1 份存卷可參（簡字卷
    第11頁），素行良好，兼衡被告於警詢中自承為大專畢業之
    智識程度，職業為工程師之生活狀況，家庭經濟狀況小康（
    警卷第3 頁）等一切情狀，量處如主文所示之刑，並諭知如
    易服勞役之折算標準。
四、據上論斷，應依刑事訴訟法第449 條第1 項前段、第3 項、
    第454 條第1 項，刑法第309 條第1 項、第42條第3 項，刑
    法施行法第1 條之1 第1 項，逕以簡易判決處刑如主文。
五、如不服本判決，得自收受送達之日起20日內，向本院提起上
    訴。
本案經檢察官郭文俐聲請以簡易判決處刑。
中　　華　　民　　國　　110 　年　　8 　　月　　23　　日
                  刑事第九庭  法  官  陳品謙
以上正本證明與原本無異。
如不服本判決應於收受判決後20日內向本院提出上訴書
狀（應附繕本）。
                              書記官  趙建舜
中　　華　　民　　國　　110 　年　　8 　　月　　23　　日

附錄論罪科刑法條：
中華民國刑法第309 條第1 項
公然侮辱人者，處拘役或9,000 元以下罰金。

歷審裁判 3
列印歷審清單
臺灣臺南地方法院 110 年度 簡 字第 1863 號判決(110.08.23)
臺灣臺南地方法院 110 年度 簡附民 字第 96 號裁定(110.08.2
3)
   臺灣臺南地方法院 110 年度 簡上 字第 229 號 

說明：
   ：案件目前繫屬法院或無該案號裁判書。
   ：案件目前上訴到最高法院審理中。
檢方書類 1
110 年度 偵 字第 13706 號
相關法條 3
中華民國刑法 第 42、309 條（105.11.30）
刑事訴訟法 第 449 條（106.11.16）
中華民國刑法施行法 第 1.1 條（105.06.22）
相似裁判